懲戒法院判決
111年度懲上字第3號
上   訴   人  
即被付懲戒人  蔡政佑      

被 上  訴 人  
即 移送機 關  司法院      

代   表   人  許宗力      
上列上訴人因懲戒案件，不服本院111年3月2日110年度懲字第3
號第一審判決，提起上訴，本院判決如下：
    主  文
上訴駁回。
    理  由
壹、本院第一審判決(下稱原判決)意旨大體如下：
一、程序事項部分引用民國108年6月28日修正公布、109年7月17
    日施行之現行法官法第101條之1(第2款)規定及其立法說明
    ，指明本案之實體判斷部分應依「實體從舊從輕原則」，以
    現行法官法施行前之違失行為所應適用之懲戒種類與相關實
    體規定處理本案(至於程序部分，因為本案移送審理時點為1
    10年3月12日，已在現行法官法實施以後，審理程序應適用
    現行法官法之相關規定，乃屬法理之當然)。
二、參酌移送機關司法院之移送意旨，實體認定上訴人即被付懲
    戒人蔡政佑有以下之違失行為存在。
  ㈠上訴人下列違失行為所處之背景時空說明(原判決此部分背景
    事實之記載較為分散，應予集中論述)：
    ⒈上訴人與甲法官(真實姓名詳卷)於109年5、6月間均任職於
      臺灣桃園地方法院(下稱桃園地院)，2人於109年間起分派
      至桃園地院，辧公位置為刑事庭第18辦公室之前、後座位
      （甲法官在前、上訴人在後），二人座位間以OA隔板區隔
      ，高度足以遮掩電腦桌置放電腦後之區域，而各有獨立辦
      公區域。
    ⒉上訴人在主觀認知甲法官已婚、而乙男(真實姓名詳卷)亦
      已婚，各有配偶之情況下，介紹甲法官與乙男認識。後來
      上訴人透過下列「探人隱私」之「起始」違失行為，產生
      甲法官與乙男可能存在婚外情之懷疑，而在此懷疑基礎下
      ，「續行」其「探人隱私」之違失行為，且違失情節進至
      「向特定第三人透露隱私內容」之程度，直到被發覺時止
      (詳下所述)。
  ㈡原判決乃依相關卷證資料，立基於前開背景事實基礎下，認
    定上訴人有下列「探人隱私」違失行為之實施，並持續進行
    至遭甲法官發覺為止。
    ⒈上訴人於109年5月25日中午12時30分許至下午2時35分間，
      在前開辦公室內，利用甲法官與其他同事外出而獨自在該
      辦公室之際，進入甲法官之辦公座位區域，瀏覽電腦內甲
      法官之LINE通訊軟體帳號內之好友名單、及甲法官與乙男
      於同日上午5時52分至下午2時35分之談話、傳送檔案內容
      ，懷疑其二人有婚外情，而於同日下午2時35分許，以其
      行動電話將上開通訊內容頁面拍攝為照片檔，而竊錄甲法
      官非公開之活動、談話及身體隱私部位。
    ⒉又於翌日（即109年5月26日）上午10時4分、28分許及下午
      2時17分許，以行動電話登入Hotmail信箱，將上開拍攝所
      得照片作為附件，寄送至自己之YAHOO信箱內再行列印翻
      拍存檔。
    ⒊上訴人之所以翻拍存檔上述涉及甲法官之隱私內容資料，
      乃係有意將其主觀上所認知之「甲法官涉及婚外情」一事
      ，交由組織法意義下之法院行政監督體系進行行政調查。
      故將上開懷疑內容向桃園地院院長揭露，同時提供列印之
      畫面資料據為調查佐證，甲法官則經院長約詢後始悉上述
      隱私遭窺視等情。
    ⒋桃園地院院長約詢甲法官時，經甲法官告以：「其與乙男
      在109年5月25日及26日以前均已離婚，當時無婚姻關係存
      在」等情。桃園地院院長乃將甲法官所陳述之前開事實內
      容轉告上訴人。詎上訴人仍續於109年6月17日下午4時27
      分許，趁甲法官及其他同事外出，其獨自在上開辦公室之
      際，進入甲法官辦公座位區域，利用甲法官未關閉LINE對
      話視窗之機會，瀏覽甲法官與乙男於109年6月17日上午11
      時10分許起至同日下午4時22分許止之通訊軟體對話內容
      ，再以其行動電話拍攝上開內容共計21幅照片，竊錄甲法
      官非公開之談話。嗣經甲法官於同日檢視自行架設之微型
      攝影機攝錄影像而知悉上情。  
三、上訴人前開違失行為「情節重大」，且有「懲戒必要」之理
    由說明：
    原判決引用現行法官法第49條第1項(本條項之規定於法官法
    修正前後均無變更)、同法第30條第2項第4款及第7款(本條
    項款之規定，於法官法修正前後均無變更)、同法第18條第1
    項前段(規定「法官不得為有損其職位尊嚴或職務信任之行
    為」；本條項之規定於法官法修正前後均無變更)、法官倫
    理規範第5條(規定「法官應保有高尚品格，謹言慎行，廉潔
    自持，避免有不當或易被認為損及司法形象之行為」)等法
    規範，基於下述理由，作成「上訴人違反現行法官法第18條
    第1項前段與法官倫理規範第5條規定，且情節重大，並有受
    懲戒必要」之法律涵攝判斷。
  ㈠首先說明隱私權應受保障之重要性：
    ⒈原判決引用司法院釋字第603號之解釋文，指明「基於人性
      尊嚴與個人主體性之維護及人格發展之完整，並為保障個
      人生活私密領域免於他人侵擾及個人資料之自主控制」等
      規範價值之追求，隱私權乃是不可或缺而受憲法第22條保
      障之重要基本權利。
    ⒉續而引用司法院釋字第689號解釋之理由書記載，闡明個人
      隱私權保障之內涵，表明「個人之私人生活及社會活動，
      隨時受他人持續注視、監看、監聽或公開揭露，其言行舉
      止及人際互動即難自由從事，致影響其人格之自由發展。
      尤以現今資訊科技高度發展及相關設備之方便取得，個人
      之私人活動受注視、監看、監聽或公開揭露等侵擾之可能
      大為增加，個人之私人活動及隱私受保護之需要，亦隨之
      提升。是個人縱於公共場域中，亦應享有依社會通念得不
      受他人持續注視、監看、監聽、接近等侵擾之私人活動領
      域及個人資料自主，而受法律所保護」等法律意見。
    ⒊另附帶指明，保護個人隱私權與人格權法益之刑法第315條
      之1「妨害秘密罪」，雖屬告訴乃論，然其立法目的乃係
      考量司法介入之二度傷害可能，賦予被害人選擇是否提告
      之機會，絕非謂所保護之法益並非重大。
  ㈡其次指明：上訴人前開違失行為，嚴重侵害他人隱私權與人
    格權，且與職司審判者所應具備之高尚人格相違背，並對司
    法(工作者)所應具備之正直、磊落形象，造成鉅大損傷。且
    上訴人上開違失行為甚至因構成故意犯罪，遭處以罪刑，已
    損及審判者(法官)之職位尊嚴與職務信任。並說明法律涵攝
    理由如下：
    ⒈上訴人身為法官，職司憲法所賦予依法審判之重責大任，
      對於他人隱私權與人格權之尊重與保障，不僅應具高度認
      知，且應落實作為個人之日常行為與人際互動之準則，此
      乃身為法官所應有之職業素質。
    ⒉上訴人對違失行為之動機雖辯解稱：「其與甲法官為同辦
      公室之同事，與乙男亦為好友，雙方經常共同參與家庭出
      遊活動，縱如上訴人所陳，係偶然從甲法官忘記關閉之LI
      NE對話視窗發現甲法官與乙男過從甚密，為維護甲法官與
      乙男各自之家庭和諧，始竊錄甲法官與乙男之對話與私密
      照片」等語，然而：
      ⑴由上訴人於109年5月25日所為之竊錄行為觀之，上訴人
        不僅拍攝顯示在螢幕上之單一視窗頁面，甚且點入甲法
        官之LINE帳號，檢閱甲法官與乙男同日稍早之對話內容
        與照片檔案，更將之翻拍存檔。此舉顯已違法侵入甲法
        官之私領域，窺視甲法官之私人活動，嚴重影響甲法官
        人格之自由發展，客觀上顯無益於上訴人所自稱之甲法
        官與乙男各自之家庭和諧甚明。故上訴人所稱之動機，
        並不足以正當化其侵害他人隱私之違失行為。
      ⑵又當上訴人經桃園地院院長告知，經初步調查結果甲法
        官、乙男戶籍上配偶欄均為空白後，竟為進一步證實其
        個人「對甲法官涉有婚外情」之懷疑，復於109年6月17
        日再次點入甲法官未關閉之LINE對話視窗，不惜「續行
        」窺探甲法官私領域活動，檢閱甲法官與乙男當天稍早
        之對話內容，更以行動電話翻拍該等對話頁面，侵害甲
        法官之隱私權與人格權甚鉅。
      ⑶上訴人上開違失行為，不僅與其所欲達成之目的間欠缺
        合理關連性，嚴重侵害他人隱私權與人格權，亦與職司
        審判者所應具備之正直、磊落人格圖像有鉅大落差，並
        造成社會對司法審判者之不信任。
    ⒊最後綜合上訴人上開違失行為之情節，與上訴人違失行為
      之動機、目的、手段，認定「上訴人前開違失行為違反現
      行法官法第18條第1項前段、法官倫理規範第5條等禁止規
      範，且情節重大，並有受懲戒之必要，符合現行法官法第
      49條第1項規定，應付懲戒。
    ⒋另附帶敘明上訴人之前開違失行為，不符合法官倫理規範
      第3條所定之違失要件。
四、本件懲戒處分類別及效果選定之理由說明：
  ㈠上訴人上開違失行為時間為109年5月25日(亦應包括翌日列印
    、翻拍及存檔他人私密訊息之行為，因為此等行為能讓刺探
    之他人隱私內容更加被「固著化」，不易隨時間經過而被淡
    忘；原判決就此有所漏載)與109年6月17日。
  ㈡引用法官法第101條之1立法說明第四點文字紀錄，本諸「實
    體從舊從輕原則」之法理，以「本件違失行為之發生時點，
    在現行法官法修正施行前」等法律適用理由為據，認「本案
    有關懲戒種類及實體規定，仍應適用修正前之規定。但若修
    正施行後之規定有利於上訴人者，仍應依最有利於上訴人之
    規定」。
  ㈢綜合比較修正前、後法官法所規定懲戒處分類型及各類處分
    的法律效果，予以整體評價，應認現行修正後之法官法第50
    條第1項規定，增加懲戒處分類型，並未較有利於上訴人。
    故本諸「實體法從舊原則」，認應依修正前之法官法第50條
    第1項規定之懲戒處分類型(即「法官之懲戒如下：一、免除
    法官職務，並喪失公務人員任用資格。二、撤職：除撤其現
    職外，並於一定期間停止任用，其期間為一年以上五年以下
    。三、免除法官職務，轉任法官以外之其他職務。四、罰款
    ：其數額為現職月俸給總額或任職時最後月俸給總額一個月
    以上一年以下。五、申誡」)，作為本案懲戒處分效果諭知
    之法規範依據。
  ㈣原判決因而以修正前之法官法第50條第2項規定為實體準據法
    (此等實體法之選定，尚有違法之處，詳後所述)，復依現行
    法官法第60條第1項規定(即「職務法庭審理第47條第1項第1
    款法官懲戒案件審理規則，由司法院定之。」本條項之規定
    於法官法修正前後均無變更)授權訂定之現行職務法庭懲戒
    案件審理規則第73條規定(即「職務法庭懲戒案件之審理程
    序，除本法及本規則別有規定外，準用公務員懲戒法之規定
    。」本條規定於法官法修正前後均無變更)，再準用公務員
    懲戒法第10條規定，考量本案上訴人之違失行為情節、違反
    義務程度、及違失行為對職位尊嚴所生損害等為因素，兼衡
    酌上訴人任職期間之品行、行為後態度等情狀，參酌法官評
    鑑委員會就本件違失行為之處分建議，依責罰相當精神及比
    例原則而為裁量，本諸下述具體實證因素之衡量，作成「上
    訴人應予撤職，並停止任用二年」之懲戒處分。
    ⒈上訴人之違失行為違反刑法，經判處罪刑，侵害甲法官個
      人之隱私權及人格權，更損害法官群體之職位尊嚴與職務
      信任，害及司法正直磊落之形象。
    ⒉衡酌桃園地院函覆之上訴人任職該院期間之平時考評紀錄
      及歷年職務評定狀況顯示任職期間之工作表現尚屬良好（
      原審卷一第473至521頁）。
    ⒊但上訴人於本院第一審審理時之言詞辯論期日，一再陳稱
      其違失行為僅屬私事，所犯為告訴乃論之輕罪，不該受轉
      任其他職務之懲戒，並將之歸咎於甲法官不願和解、堅不
      撤告，欲使其受懲戒處分以為報復云云（原審卷二第69、
      73、75頁），實未見上訴人對於本件違失行為有所檢討，
      而缺乏職司平亭曲直之審判者應具備之自省能力。此等行
      為後之態度，使本院第一審合議庭認「上訴人之違失情節
      ，已無法使社會大眾信任其仍具備依法審判、保障人權之
      品行及素養，而得以忠實履踐司法給付」。
    ⒋再衡酌上訴人本件應受懲戒之具體情事與違反義務之程度
      ，違失行為已損害法官之身分與職位尊嚴，動搖人民對於
      司法功能實現之信賴等情。同時考量上訴人任職期間之品
      行等因素。
貳、上訴人之上訴意旨則對原判決有關「違失行為之事實認定」
    ，不再爭議，轉而爭執「懲戒要件」之法律涵攝，與懲戒效
    果諭知之裁量處置。主張：
一、本案違失行為內容並不符合「法官執行職務」之要件，自無
    所謂「因『執行職務』，致為『有損其職位尊嚴或職務信任之
    行為』，或有不『嚴守職務上之秘密』，而違反法官法第18條
    所定禁止規範」之情事。原判決依據法官法第18條率認上訴
    人損及法官職務尊嚴及職務信任，顯屬適用法規有誤。理由
    如下：
  ㈠按法官法第18條立法理由(即司法院出具之立法說明)：法官
    執行職務時，不得有損其職位尊嚴及職務信任之行為，並應
    遵守職務上之秘密。依此等立法理由，足認法官法第18條係
    規範法官執行職務之行為甚明。
  ㈡而原判決於第10頁第一段倒數第8行、倒數第4行亦認；「法
    官執行職務應係指司法行為，即以審判為中心之法庭内、外
    相關行為……本案上訴人未涉及個案審判事項……」等語，本案
    原審既認定為非屬法官執行職務，卻引用第18條為論斷，並
    據以為處罰依據，顯屬法規適用錯誤。
二、本案處分種類及效果之選定，違反比例原則：
  ㈠本案上訴人所為，非屬執行職務行為，也與公務無關聯，相
    較於其他「侵害他人隱私」之下列懲戒案例，該等案例均屬
    職務行為，本案卻僅為非職務行為，且上訴人已經盡最大努
    力和解，懲戒種類卻最重，相同案例卻有不同結果，似有違
    比例原則。
    ⒈輸入非承辧案件案號，違法使用戶役政查詢系統，查得人
      民個資數十筆(法官評鑑委員會年度評字第4號案)，僅處
      以書面警告處分。
    ⒉以配偶密碼，違法使用公務系統，查詢友人車禍案件當事
      人車籍資料及戶籍資料(法官評鑑委員會103年度評字第6
      號案)，建議罰款三月。
  ㈡原判決書第11頁倒數第4行認上訴人任職期間工作表現良好，
    然卻以上訴人於原審言詞辯論期日就懲戒處分種類為辯論時
    之陳述(亦即上訴人最後陳述意見内容)為據，認定：未見上
    訴人對於本件違失行為有所檢討，缺乏審判者應具備之自省
    能力等語(見原判決第12頁第2行至第3行)。但查：
    ⒈上訴人為自身權益陳述原委之辯護權，該辯護内容卻遭原
      審法院曲解成「犯後無檢討」之犯後態度，原判決量刑顯
      有不當。
    ⒉又上訴人從事發就一直向被害人道歉並一直尋求和解，犯
      後態度並無不佳，上訴人只是於言詞辯論及量處辯論時，
      陳述本案屬於私人事務與上訴人法官身分無直接關係等節
      ，行使自身辯護權，並非無自省能力，據此審酌的處罰種
      類恐屬不當。
參、本院則認上訴人前開上訴無理由，原判決之法律適用固有違
    背法令之情事。不過該等錯誤尚不影響原判決之結果，仍應
    依職務法庭懲戒案件審理規則第56條規定駁回上訴，爰說明
    如下：
一、上訴人所持各項上訴理由，於法均非有據，理由如下：
  ㈠現行法官法第18條第1項前段「法官不得為有損其職位尊嚴或
    職務信任之行為」，並不以執行職務之行為為限：
    ⒈按法官應受懲戒之違失行為，本質上為違反職務義務之行
      為，包含因擔任法官工作，而於職務内、外範圍內應盡之
      一切義務。故有關法官法第18條第1項前段所定「法官不
      得為有損其職位尊嚴或職務信任之行為」。於法條文義上
      就其適用範圍，並未限縮於「執行職務」之範圍內。何況
      該條文所示之禁止規範，源自法官職務屬性特徵，要求從
      事審判職務之法官，看重並有效回應社會對法官「公正性
      」及「可信賴性」之高度期待。若法官於任職期間，有違
      反「職位尊嚴」與「職務信任」之行為發生，將造成社會
      對法官群體整體評價之貶抑，且對法官會「公平執法」之
      基本信念產生懷疑。此等偏差後果，均須透過法官法第18
      條，對從事法官工作者課予禁止義務，來加以防範。因此
      法官法第18條立法說明所載「法官執行職務時，不得為有
      損其職位尊嚴或職務信任之行為，並應嚴守職務上之秘密
      ；守密之義務，於離職後仍應遵守，爰為本條規定」等文
      字，其中所謂「法官執行職務時」應採取廣義解，一切與
      法官職務信賴有密接連結之行為活動均應涵蓋其中，方屬
      符合規範意旨之正確解釋。
    ⒉原判決針對法官法第18條規定之規範意旨，已作出清楚明
      確之詮釋，指明該法規範之法定要件，與法官倫理規範第
      3條(即「法官執行職務時，應保持公正、客觀、中立，不
      得有損及人民對於司法信賴之行為」)之法定要件不同，
      前者之義務建立在法官身分上，不以狹義之「執行職務」
      為行為情境要件；而後者之義務則立基於個案處理過程中
      ，以存在狹義之「執行職務」為行為情境要件(二者之差
      異，可經由對比原判決書第8頁第4行以下至第9頁第30行
      間與同判決書第10頁第1行至第15行間之文字說理，予以
      清楚分辨)。
    ⒊是以上訴人此部分爭點之上訴理由，純屬其個人主觀法律
      意見，不足以動搖原判決此部分法律涵攝之合法性。
  ㈡原判決就本件懲戒處分類別選定之法官不適任性判斷結論，
    亦無違反比例原則可言，理由如下：
    ⒈在此首應指明，第一審職務法庭於個案中，依法官法第60
      條第1項規定授權訂定之職務法庭懲戒案件審理規則第73
      條規定，再準用公務員懲戒法第10條所揭示之審酌因素為
      個案衡量，進而決定懲戒處分類別及效果時，對各別審酌
      因素所給予之權重，自然會因個案之實證特徵差異，而有
      不同。
    ⒉對本案而言，決定上訴人因前開違失行為所應受之懲戒類
      別效果時，最重要衡量因素自應係「透過前述情節重大、
      且應受懲戒之違失行為本身(包括行為之動機、目的、手
      段、違反之義務與所造成之損害等)，其所呈現之人格圖
      像，上訴人是否還具有擔任法官職務之適任性」。至於上
      訴人之素行或品行，就本案事實而言，對此關鍵事項(法
      官適任性)之決定上，僅有低度權重，而在懲戒類別及效
      果之選定上發揮「微調」作用。至於懲戒類別及效果之最
      後決定，必然涉及上訴人「法官職務適任性」之再確認，
      同時考量與「法官職務適任性」有關連之被付懲戒人(即
      上訴人)之人格圖像是否有改善可能，並預估改善所需期
      間之長短。
    ⒊原判決有關懲戒種類選擇之處分裁量，亦是依循上述之衡
      量脈絡，而為以下順序之考量，進而判斷上訴人之違失行
      為已損害法官之身分與職位尊嚴，動搖人民對於司法功能
      之信賴。配合其他更次要之各項因素為整體評價，同時參
      酌法官評鑑委員會就本件違失行為之處分建議，從而確認
      上訴人已不具「法官適任性」，可選擇之懲戒處分種類客
      觀上限縮至「免除法官職務，並喪失公務人員任用資格」
      、「撤職(並停止任用一定期間)」與「免除法官職務，轉
      任法官以外之其他職務」等三個選項。至此階段，原判決
      之懲戒處分裁量說理過程，均甚妥適，實難指為違法(不
      過在後續之懲戒種類終局決定上，則有適用法律錯誤之違
      法情事，詳後所述)。
      ⑴先衡量「上訴人違失行為之動機、目的不具正當性，已
        侵害甲法官之隱私權及人格權；行為手段則違反刑罰法
        律，並經判處罪刑。行為結果更使法官之職位尊嚴與職
        務信任受到損害，同時害及司法正直磊落之形象」等主
        要因素。
      ⑵再考量次要因素，以上訴人任職法官期間之歷史考評資
        料為據，認定其過去工作表現尚屬良好。
      ⑶最後思考法官適任性及改善可能，衡酌其行為後之態度
        ，以上訴人在原審言詞辯論時，一再陳稱「前開違失行
        為僅屬私事，所犯為告訴乃論之輕罪，不該受轉任其他
        職務之懲戒，並將之歸咎於甲法官不願和解、堅不撤告
        ，欲使其受懲戒處分以為報復」等語，未見其對自身違
        失行為有所檢討，而缺乏職司平亭曲直之審判者應具備
        之自省能力。因此認為上訴人，已無法使社會大眾信任
        其仍具備依法審判、保障人權之品行及素養，而得以忠
        實履踐司法給付。
    ⒋至於上訴人有關「其為自己違失行為為辯護之辯解內容，
      被原判決曲解為不知自省，故原判決量刑顯有不當」之上
      訴主張。本院則認為：
      ⑴給予當事人陳述或辯解之機會乃是訴訟程序保障之一環
        ，但辯解內容之事實真偽判斷及所其陳述意見之規範評
        價則屬法院之職權行使，並以發現事實真相、正確適用
        法律為目標，並無「法院不得引用當事人辯解內容，而
        為不利該當事人判斷」之限制。其間之法理就如同「舉
        證責任」與「證據共通原則」之關係一般，當事人提出
        「自認對己有利」之證據方法，在經法院對該證據方法
        進行調查後，仍可引用調查所得之證據資料，據為「認
        定對該當事人不利事實」之心證形成理由。
      ⑵是以當事人不能在沒有事物法則或法理推導之論述基礎
        下，單純以「法院引用其辯解內容，作出對其不利之法
        律判斷」，即空言謂法院之事實認定、法律涵攝或效果
        裁量違法。
    ⒌另上訴人於上訴理由中主張原判決有關「排除其續任法官
      可能」之懲戒處置選擇，有違「比例原則」(實則依本案
      事實之實證特徵言之，較符合法理之正確法律主張應是「
      平等原則」)一節，經查：
      ⑴上訴人舉出「違失情節與侵犯隱私權有關」之二件懲戒
        先例(法官評鑑委員會101年度評字第4號案、103年度評
        字第6號案），其違失行為內容分別為「輸入非承辧案
        件案號違法使用戶役政查詢人民個資數十筆(懲戒處置
        建議為書面警告處分；101年度評字第4號案)」及「以
        配偶密碼違法使用公務系統查詢友人車禍案件當事人車
        籍資料及戶籍資料(懲戒處置建議為罰款三月；103年度
        評字第6號案)」。
      ⑵以上二案之違失行為內容，如與本案違失行為作比較，
        本案違失行為對隱私權之侵害，侵害對象特定、侵害之
        生活領域極具私密性。且經由侵害行為所呈現上訴人之
        人格圖像，乃是「有探人隱私之欲念，不惜觸犯刑法來
        滿足此等欲念，且輕忽隱私內容會在群體間流動之可能
        」等性格缺失，足使社會大眾對其「法官適任性」產生
        強烈質疑。事後態度又無法使人信其能在短期內調整心
        態，努力改善上述性格缺失。此等違失行為之實證特徵
        都是前開二件懲戒先例案件事實所不存在者。
      ⑶是以在作成比較後，應認本案與該二先例案件違失程度
        顯有不同，難以「情節相同或類似」之案例視之，自無
        從相互比附援引。憑該二懲戒先例案件，不足以得出原
        判決之懲戒處置，有違反上訴人所稱「比例原則(實為
        平等原則)」之論斷。
二、但原判決之法律適用則有以下之違背法令情事，進而影響到
    其懲戒種類選擇之正確性。爰說明如下：
  ㈠依法官法第60條第1項規定授權制定之職務法庭懲戒案件審理
    規則第52條規定(即「職務法庭第二審調查原判決有無違背
    法令，不受上訴理由之拘束。」)本院審查第一審判決是否
    違法時，並不受上訴人所主張上訴理由之拘束，而得本諸職
    權自為判斷。
  ㈡經查原判決針對本案懲戒處分種類之選定，本諸「實體從舊
    從輕原則」，指明應適用之法規範為修正前法官法第50條規
    定，且一併適用該條第1項及第2項之規定(即認二組法規範
    相關，無從分割，應一體適用)。然而：
    ⒈在處理「時際法」議題，比較新、舊法之適用對個案有利
      或不利時，必須與個案中待規範之具體事實相連結。從此
      法理觀點言之，因為上訴人並非退休法官，故法官法第50
      條第1項有關「懲戒種類」之規定，其新、舊法之選定對
      本案而言，實無差異，因此要回到「實體從舊」之基本原
      則，而適用修正前法官法第50條第1項規定。
    ⒉但針對法官法第50條第2項規定，就本案事實之新、舊法選
      定而言，舊法係規定「依應受懲戒之具體情事足認已不適
      任法官者，應予撤職以上之處分。」，新法(即現行法官
      法第50條第2項)則規定為「依應受懲戒之具體情事足認已
      不適任法官者，應予前項第一款至第三款之處分。」尚有
      差異。則原第一審法院在已確認「上訴人不具法官適任性
      」之給定前提事實基礎下，顯然適用新法之結果，上訴人
      除了在受有「免除法官職務，並不得再任用為公務員」或
      「撤職並於一定期間停止任用」之二種懲戒處分外，還有
      受懲戒效果較寬緩之「免除法官職務，轉任法官以外之其
      他職務」懲戒處分可能。此時如取向於個案事實來適用「
      從舊從輕原則」，應認現行法官法第50條第2項規定，係
      對本案上訴人較有利之規定。
  ㈢原判決因錯誤引用修正前法官法第50條第2項規定，為本案懲
    戒處分決定之實體裁量法規範，以致其在決定懲戒種類之裁
    量過程中，未仔細思及：上訴人雖不具「法官適任性」，但
    是否仍有擔任一般公務員之可能？致本案懲戒處分之決定，
    有裁量不周延之情事(漏未審查本應加以審查之因素)。
三、依職務法庭懲戒案件審理規則第56條規定，原判決仍應予維
    持：
  ㈠按職務法庭懲戒案件審理規則第56條規定：「除本法(指法官
    法)第59條之3第2項各款之情形外，原判決違背法令而不影
    響裁判之結果者，不得廢棄。」而法官法第59條之3第2項第
    5款則規定「有下列各款情形之一者，其判決當然違背法令
    ：……五、判決不備理由或理由矛盾，足以影響判決之結果」
    。
  ㈡本案原判決固有前述「新、舊法比較錯誤」之違法情事，但
    本院審酌原判決已為之事實認定及其懲戒選定之裁量過程，
    認為透過對上訴人「大膽且毫無心理顧忌地持續深入探究他
    人私密生活(表現在已被告知甲法官及乙男無婚姻關係後，
    猶不停止窺視行為上)，事後又有自我合理化之言行」等外
    在行止為判斷，上訴人所呈現出來之「性格缺失」，客觀上
    已足使社會大眾對其能「遵守法規範所要求之外在作業程序
    ，秉公不偏地處理公共事務」一節，形成高度懷疑。因此得
    認定「上訴人在可預期之數年期間內，除了不具備法官之適
    任性外，連一般公務員之適任可能性，評估上亦應暫予排除
    (並給予二年之觀察期)」。從而原判決在本案中不考量「轉
    任非法官職」之懲戒種類選項，而決定為「撤職，並停止任
    用二年」之懲戒處分裁量決定。縱使裁量過程中有所疏漏，
    但判決主文中有關懲戒處分種類及效力之終局選定結論，仍
    屬合法，符合前述按職務法庭懲戒案件審理規則第56條所定
    「原判決違背法令而不影響裁判之結果」之要件，故仍應駁
    回上訴人本件上訴。
肆、綜上說明，上訴人之上訴為無理由，而原判決之法律適用雖
    有違法，但事實認定尚無違誤，依該等確定之事實為正確之
    法律涵攝及效果裁量，判決結論仍屬合法，且全案無行言詞
    辯論之必要，爰不經言詞辯論逕予駁回。
伍、據上論結，依法官法第59條之5第2項但書、職務法庭懲戒案
    件審理規則第54條第2項、第56條，判決如主文。    
中    華    民    國   111    年    6     月    17    日
                  懲戒法院職務法庭上訴審               
                          審判長法  官  李伯道
                                法  官  吳三龍
                                法  官  林瑞斌  
                                法  官  王梅英  
                                法  官  帥嘉寶  
以上正本證明與原本無異。
中    華    民    國   111    年    6     月    17    日
                                書記官  李格瑤